【裁判字號】    95,訴更一,17
【裁判日期】    950719
【裁判案由】    營業稅
【裁判全文】
臺北高等行政法院判決
                                 95年度訴更一字第00017號
                              .
原      告  神州國際貿易股份有限公司
代  表  人  甲○○
被      告  財政部臺北市國稅局
代  表  人  張盛和(局長)
訴訟代理人  丁○○
            乙○○
            丙○○
上列當事人間因營業稅事件，原告不服財政部中華民國92年8月
28日台財訴字第0920046698號訴願決定，提起行政訴訟，經本院
裁定後，原告提起抗告，經最高行政法院發回本院更為審理。本
院判決如下：
    主  文
訴願決定及原處分 (含復查決定)關於罰鍰超過新台幣伍拾伍萬
零參佰元部分撤銷。
原告其餘之訴駁回。
第一審及發回前上訴審訴訟費用由被告負擔五分之一，餘由原告
負擔。
    事  實
一、事實概要：原告於90年10月間無進貨事實，卻取得涉嫌虛設
    行號宇峰有限公司 (下稱宇峰公司)所開立之統一發票乙紙
    ，銷售額為新台幣 (下同)1,572,480 元 (不含稅)，作為進
    項憑證扣抵銷項稅額，經臺北市稅捐稽徵處 (下稱台北市稅
    處)審理違章成立，除核定補徵稅額78,624元外，並按所漏
    稅額處8倍罰鍰628,900元 (計至百元止)。原告不服，申經
    復查結果，未獲變更，循序提起行政訴訟，經本院93年度訴
    字第3600號裁定駁回原告之訴，原告提起抗告，經最高行政
    法院95年度裁字第120號裁定廢棄原裁定，發回本院更為審
    理。
二、兩造聲明：
    (一)原告聲明：訴願決定及原處分均撤銷。
    (二)被告聲明：原罰鍰處分超550,300元部分撤銷，原告其餘
                之訴駁回。
三、兩造之爭點：原告與宇峰公司有無實際進貨之交易行為？
    (一)原告主張之理由：
      1.原告於初查、復查時，已先後提出系爭交易之報價單、
        宇峰公司出貨單、宇峰公司統一發票、付款回簽單等資
        料供查核，復查決定並未就前揭證據之真偽加以判斷，
        因此本件交易是否屬實，即應就前揭證據之真偽加以調
        查判斷，詎訴願決定竟以改制前行政法院36年度判字第
        16號判例：「當事人主張事實須負舉證責任，倘其所提
        出之證據不足為主張事實之證據，自不能認其主張之事
        實為事實。」而駁回訴願。姑不論原告業已提出前揭足
        為主張事實之證據，況上依前揭判例，被告主張原告有
        逃漏稅事實，即應由被告提出證據，被告竟反而要求原
        告提出，顯然混淆舉證責任之歸屬。
      2.至於莊麗燕是否為原告之員工？與原告是否逃漏稅無涉
        ，豈可以原告90年度綜合所得稅給付清單資料無莊麗燕
        之薪資資料，即認定原告並無支付貨款之事實。再者，
        不同公司各有其組織架構及經營類型，不可同一而論，
        並由不同部門及主管辦理，負責人僅負責決策，絕不可
        能事必躬親，更不可能知悉公司所有事項之來龍去脈，
        甲○○係原告之負責人，相關事務均已分別交由公司各
        部門辦理，其不清楚所進貨物之存放場所及銷售對象，
        何以違反常理？原決定及訴願決定徒憑原告90年度綜合
        所得稅給付清單資料，並無莊麗燕之薪資資料，或原告
        之負責人不清楚所進貨物之存放場所及銷售對象，即認
        定原告並無支付貨款之實，顯然未盡調查之責。
      3.此外，商場交易，於交貨時一併收取貨款者固然有之，
        然而亦有廠商要求現金付款者，本件依據前揭資料，交
        貨到至付款僅兩日，並無遲延之情事。訴願決定竟以原
        告營業地址係在台北市○○○路83號、宇峰公司之營業
        地址係在台北市○○路○段103號，與銀行地址相距甚
        遠，原告不以匯款方式支付貨款，卻以領現金後支付違
        反一般商業行為如此風馬牛不相干之理由，作為認定原
        告逃漏稅之依據，誠難令原告心服。
    (二)被告主張之理由：
      1.卷查，原告之違章事實，有市稅處大同分處91年7月30
        日北市稽大同甲字第09161398300號函、專案申請調檔
        統一發票查核清單、原告負責人甲○○91年12月18日談
        話筆錄、原告90年度營利事業所得稅結算申報書、90年
        度綜合所得稅給付清單等資料影本附卷可稽，又宇峰公
        司核屬無實際上交易或買賣行為，而以開立統一發票幫
        助他人逃漏稅捐為業之虛設行號，原告自無與其有實際
        交易之可能等情，亦有被告93年2月25日財北國稅法字
        第0930203928號刑事案件移送書及附表等資料可稽，其
        違章事證明確，洵堪認定。原處分依營業稅法第15條、
        第19條規定核定補徵營業稅，並無不合。
      2.原告雖主張與宇峰公司交易為真實云云，經查，原告90
        年度綜合所得稅給付清單資料，並無其所稱負責系爭交
        易者莊麗燕之薪資資料，且商場以現金交易，係為避免
        呆帳風險，即應於交貨時收取貨款，惟本案宇峰公司於
        90年10月1日交貨、原告卻遲至同年10月3、4日才以現
        金付款，且原告負責人甲○○宣稱不清楚所進貨物之存
        放場所及銷售對象等等，顯有違常理。又原告提示支付
        本案貨款現金係於當日自台灣中小企業銀行蘆洲分行之
        帳戶領現，惟查原告之營業地址係在臺北市○○○路83
        號、宇峰公司之營業地址係在臺北市○○路○段103 號
        ，與銀行地址相距甚遠，原告不以匯款方式支付貨款，
        卻以領現後支付，實有違一般商業行為，且其提領金額
        與本案貨款金額不符，實難認定原告有支付貨款之實。
        至原告另主張，其負責人向來均於臺北縣蘆洲市租屋居
        往，由負責人領款等語乙節，惟查原告負責人於91年12
        月18日在市稅處大同分處製作之談話筆錄表示，系爭交
        易之收貨、付款等皆由業務經理負責，負責人皆不清楚
        等語相互矛盾，原告主張核不足採。
      3.又按「納稅義務人，有左列情形之一者，除追繳稅款外
        ，按所漏稅額處1倍至10倍罰鍰，並得停止營業：…五
        虛報進項稅額者。」為營業稅法第51條第5款所明定。
        原告無進貨事實，而以虛設行號宇峰公司所開立之統一
        發票作為進項憑證並申報扣扺銷項稅額之違章事實，業
        如前述，原處分機關除補徵稅額外，並按所漏稅額處8
        倍罰鍰計628,900元，洵屬有據。惟依財政部93年3月29
        日台財訴字第0930451133號令頒修正之「稅務違章案件
        裁罰金額或倍數參考表」規定，虛報進項稅額而無進貨
        事實者，按所漏稅額處7倍罰鍰，是本案罰鍰應變更為
        550,300元 (計至百元止)，其餘部分，並無違誤，故原
        告之訴應認為部分有理由，部分無理由。
    理  由
一、按「營業人當期銷項稅額，扣減進項稅額後之餘額，為當期
    應納或溢付營業稅額。…進項稅額，指營業人購買貨物或勞
    務時，依規定支付之營業稅額。」「營業人左列進項稅額，
    不得扣抵銷項稅額：一、購進之貨物或勞務未依規定取得並
    保存第33條所列之憑證者。」「納稅義務人，有左列情形之
    一者，除追繳稅款外，按所漏稅額處一倍至十倍罰鍰，並停
    止其營業：…。五、虛報進項稅額者。」營業稅法第15條、
    第19條第1項第1款及第51條第5款分別定有明文。
二、本件原處分機關台北市稅處以原告於90年10月間無進貨事實
    ，卻取得涉嫌虛設行號宇峰公司開立之統一發票一紙，銷售
    額為1,572,480元 (不含稅)，作為進項憑證申報扣抵銷項稅
    額，致虛報進項稅額78,624元，故核定補徵稅額78,624元，
    並按所漏稅額處以8倍罰鍰628,900元 (計至百元止)之事實
    ，為兩造所不爭，並有專案申請調檔統一發票清單及原處分
    機關91年12月19日91年營處字第911106號處分書附原處分卷
    可稽，堪信為真實。
三、原告起訴主張：其確有向宇峰公司進貨電腦週邊零件，有報
    價單、出貨單、統一發票及付款回簽單可證，且其有無逃漏
    稅行為，與負責該業務之莊麗燕是否為原告之員工無涉，況
    原告設有不同部門各有所掌，負責人無須事必躬親，被告以
    查無莊麗燕之薪資資料及原告負責人不知前開進銷貨詳情，
    即認原告無支付貨款事實，顯未盡調查之責，再者，被告主
    張原告有逃漏稅之事實亦應由被告負舉證責任等語。故本件
    厥應審究者，係原告與宇峰公司有無實際交易行為？及原告
    有無實際進貨之事實？
四、經查：
    (一)按當事人主張有利於己之事實者，就其事實有舉證之責任
      ，民事訴訟法第277條前段定有明文，依行政訴訟法第136
      條之規定，上開規定為行政訴訟程序所準用。又課稅處分
      之要件事實，基於依法行政原則，為權利發生事實者，如
      營業稅有關銷售額計算基礎之銷項收入，依上開規定，固
      應由稅捐稽徵機關負舉證責任，惟進項稅額則因在計算營
      業人實際應納稅額時，列為計算之減項，屬於權利發生後
      之消滅事由，故有關進項稅額存在之事實，不論從證據掌
      控或利益歸屬之觀點言之，均應由主張扣抵之納稅義務人
      即原告負擔證明責任。原告主張本件應由被告就其無進貨
      之消極事實負舉證責任，有違前揭舉證責任分配原則，尚
      非有據。
    (二)查原告主張有向宇峰公司進貨之事實，固提出宇峰公司名
      義開立之統一發票、報價單、出貨單及付款回簽單為憑，
      惟前開文據係屬私文書，核其形式及實質內容之真正，尚
      待原告為證明，自難單憑前開憑證或證明單據，即認原告
      所稱向宇峰公司進貨等情屬實。再者，宇峰公司係於87年
      9月14日核准設立登記，其登記營業項目為翻譯服務，電
      腦週邊零件販售非屬該公司之登記營業項目範圍，原告主
      張向該公司進貨電腦週邊零件，顯有疑義；復查，宇峰公
      司於90年7月前每期申報銷售額為0元，卻於90年7月至同
      年12月間，開立鉅額不實發票共145紙，銷售額計22,867,
      633 元，稅額計11,143,387元予麗豐開發股份有限公司等
      營業人，且經被告依前開統一發票查核清單及進出口報單
      明細資料核對結果，該公司於前開期間並未申報貨物進口
      ，然於90年7 月起取得涉嫌虛設行號通鼎企業有限公司等
      營業人鉅額不實發票，申報進項憑證金額計122,931,670
      元，稅額6,146,584 元, 其中取得異常進項發票計76紙，
      異常金額計l22,93l,060 元，佔其總進項比例高達99.99%
      ，其進項來源皆為取得同案涉嫌虛設行號所開立之不實發
      票等情，有原處分卷附前開專案申請調檔統一發票清單及
      被告提出宇峰公司進項來源明細表、銷項去路來源明細表
      、營業人登記事項查詢表及徵銷明細檔資料附本院卷可稽
      ，依前開事證，足認宇峰公司為以對開發票沖抵進、銷項
      帳及以虛進虛銷循環開立發票互抵之實質虛設行號，則該
      公司與其上游公司既無實際進貨事實，又如何銷貨予原告
      ，原告與該公司並無實際之交易行為，已堪認定。
    (三)又查，原告之代表人甲○○於原處分機關調查時，陳稱本
      件進貨前開電腦週邊零件，係由該公司業務經理莊麗燕接
      洽，交貨、存放地點及銷售均由莊麗燕實際負責等語，此
      有甲○○之談話筆錄附原處分卷可參，惟經被告調閱原告
      公司90年度綜合所得給付清單所載，並無其所稱負責前開
      交易之業務經理莊麗燕之薪資資料，且原告自復查、訴願
      至本院審理時，從未提供莊麗燕之詳細年籍、住所等資料
      以供查證，亦未能補提示前開進貨之存放、銷售等相關銷
      售對象、帳簿、憑據或資金流程以供查核，已無從證明原
      告有實際進貨前開電腦週邊零件之事實；至原告雖主張有
      以現金支付前開進貨款項云云，並提出存摺所載現金提領
      紀錄為憑。惟依其提示前開存摺所載90年10月30日提領現
      金100萬元、90年10月3日提領1,008,134元等提領紀錄，
      核與前開統一發票所載前開進貨銷售額1,651,104元 ( 含
      稅)、發票日期90年10月1日等情並不相符，亦無法勾稽證
      明原告所稱有支付前開進項稅額等情屬實，此外，原告復
      未能提出其他可資信為真實之證據以為證明，本院亦查無
      其他證據，足資證明原告有實際進貨之事實，揆諸前揭舉
      證責任分配原則，本件事實不明所生之不利益，自應歸屬
      於負舉證責任之原告負擔。
五、綜上所述，原處分機關以原告無進貨事實，卻持虛設行號宇
    峰公司開立之統一發票，作為進項憑證申報扣抵銷項稅額，
    致虛報進項稅額78,624元，核定補徵稅額78,624元，並按所
    漏稅額處以8倍罰鍰628,900元之處分，揆諸首揭規定，尚無
    不合。惟被告據財政部93 年3月29日台財訴字第0930451133
    號令頒修正之「稅務違章案件裁罰金額或倍數參考表」規定
    ，有關虛報進項稅額而無進貨事實者，按所漏稅額處7倍罰
    鍰，爰認諾本件處罰鍰金額應更正改按所漏稅額處7倍罰鍰
    計550,300元 (計至百元止)，經核屬被告裁量權範圍，且與
    公益無違，爰依其認諾將訴願決定及原處分關於罰鍰金額超
    過550,300元部分予以撤銷。至於原告其餘之訴，訴願決定
    予以維持，亦無不合，原告其餘之訴為無理由，應予駁回。
據上論結，本件原告之訴一部有理由，一部無理由，爰依行政訴
訟法第98條第3項前段、第104條，民事訴訟法第79條，判決如主
文。
中    華    民    國    95    年     7    月   19     日
                        第二庭審判長法  官  徐瑞晃
                                    法  官  吳慧娟
                                    法  官  蕭惠芳
上為正本係照原本作成。
如不服本判決，應於送達後20日內，向本院提出上訴狀並表明上
訴理由，如於本判決宣示後送達前提起上訴者，應於判決送達後
20日內補提上訴理由書（須按他造人數附繕本）。
中    華    民    國    95    年     7    月   19     日
                                    書記官  李淑貞


司法院資訊處製作；財團法人民間司法改革基金會備份。
